臺灣臺北地方法院民事判決　　　　　　　　　　　　九十二年度保險字第二一０號
　　原　　　告　庚○
　　訴訟代理人　戊○○
　　被　　　告　友聯產物保險股份有限公司
　　法定代理人　甲○○
　　訴訟代理人　丙○○
　　　　　　　　己○○
　　複　代理人　丁○○
當事人間給付保險金事件，本院於民國九十三年九月一日言詞辯論終結，判決如下：
    主  文
原告之訴及假執行之聲請均駁回。
訴訟費用由原告負擔。
    事實及理由
一、本件原告經合法通知，未於言詞辯論期日到場，核無民事訴訟法第三百八十六條
    所列各款情形，爰依被告之聲請，由其一造辯論而為判決。
二、原告起訴主張：原告於民國（下同）九十年九月二十六日透過訴外人即國通汽車
    股份有限公司（下稱國通公司）台南縣經銷商業務代表乙○○，以新台幣（下同
    ）四萬一千三百六十八元向訴外人中國航聯產物保險股份有限公司（下稱中國航
    聯公司）投保乙式車種損失險、竊盜損失險、第三人責任險及乘客責任險等，保
    險契約於同年九月底中國航聯公司之保險代理人即訴外人凱興保險公司（下稱凱
    興公司）收受保險費後即發生效力，原告並已取得中國航聯公司電腦代號
    0416-1M0A03676號保單。嗣原告之汽車於九十年十月三十一日遺失，原告於次日
    通知乙○○及訴外人中國航聯公司，依約中國航聯公司應理賠竊盜險之保險金五
    十六萬元。詎其為脫免賠償責任，竟以造假之方式註銷原保單，另行開立
    0416-1M0B03887號保單，向原告表示凱興公司僅替原告投保第三人責任險，並於
    九十年十一月二日將其餘險種之保險費合計三萬八千四百八十六元以溢收為由退
    還原告。茲因中國航聯公司業於九十一年十一月一日與被告合併，由被告概括承
    受其一切之權利義務等情，爰依保險契約求為命被告給付原告五十六萬元及自九
    十年十一月一日起至清償日止，按年息百分之十計付利息之判決，並陳明願供擔
    保請准宣告假執行。
三、被告則以：被告於九十年十月三日收受原告之要保書，經被告核保人員查詢各保
    險公司之承保及出險資料，發現原告之車輛於九十年十月十一日再度肇事出險，
    依規定需補收保費，被告於九十年十月十二日通知凱興公司，請其通知汽車公司
    及業務員告知客戶補費事宜，乙○○於九十年十月十二日當日即告知原告補費事
    宜，原告當時明確表示欲刪除全險僅保留第三人責任險，故乙○○於九十年十月
    十三日即填具批改申請書交由國通公司轉交凱興公司，而凱興公司於九十年十月
    二十九日將之交給被告。被告即按程序處理，於九十年十一月二日出單並退還保
    費。又原告所稱電腦代號0416-1M0A03676保單號碼，係原告投保強制責任保險之
    保險單號碼，非竊盜險之保單號碼，被告並無私自註銷保單。原告係因其車輛遭
    竊時尚未收到刪除保險項目之退費，欲藉詞否認有刪除保險項目以獲得理賠。原
    告既於被告承保前即撤回竊盜損失險部分之要保，則兩造間並無成立竊盜險之保
    險契約，被告自無給付保險金之義務等語資為抗辯；並聲明原告之訴駁回，如受
    不利之判決，願供擔保請准宣告免為假執行。
四、原告主張其於九十年九月二十六日透過國通公司之業務員乙○○，向訴外人中國
    航聯公司投保乙式車種損失險、竊盜損失險、第三人責任險及乘客責任險等，並
    交付保險費四萬一千三百六十八元。嗣原告之汽車於九十年十月三十一日遺失，
    惟中國航聯公司向原告表示原告僅投保第三人責任險，並於九十年十一月二日將
    其餘險種之保險費合計三萬八千四百八十六元以溢收為由退還原告。嗣中國航聯
    公司與被告合併，由被告概括繼承其權利義務之事實，業據其提出台南市警察局
    車輛失竊證明單、查詢託收票據詳情、批改申請書及汽車保險單為證（見本院卷
    第八頁至第十二頁），且為被告所不爭，自堪信為真。又原告主張其投保之保險
    項目有包括竊盜險，被告於收受其保費時保險契約已生效，被告應負給付保險金
    之責云云，則為被告所否認，並以前詞置辯。經查：
（一）原告雖於九十年九月二十八日委由訴外人乙○○向被告提出汽車險要保書，投
      保全險，即包括乙式車種損失險、竊盜損失險、第三人責任險及乘客責任險，
      並於同日劃撥保險費四萬一千三百六十八元予被告，有被告提出之要保書附卷
      可稽（見本院卷第一０六頁），惟原告將要保書及保險費交付予被告，僅是向
      被告為要約之意思表示，被告仍保有決定承保與否及承保項目為何之權利，故
      保險契約係於被告為承諾之意思表示到達原告後始成立，原告主張保險契約係
      於其交付保費予訴外人乙○○或被告之保險代理人凱興公司時即成立，尚非可
      取。又原告持有之前揭保險單係被告於九十年十一月二日所簽發，承保之項目
      僅為第三人責任險，不包括竊盜損失險，僅足以證明被告有同意承保第三人責
      任險，無法證明被告有同意承保全險，亦即包括竊盜損失險，則原告主張被告
      有同意承保竊盜險，自應就此有利於己之事實負舉證之責。
（二）查被告之保險代理人凱興公司係於九十年十月三日將原告之要保書交給被告，
      有前揭要保書可憑，復為兩造所不爭。原告雖主張其於九十年十月五日即收到
      被告核發之全險保單云云，惟為被告所否認，原告復未能舉證以實其說，而原
      告所稱電腦代號0416-1M0A03676保單號碼，係原告投保強制責任保險之保險單
      號碼，並非竊盜險之保單號碼，有被告提出之汽車承保內容電腦查詢畫面列印
      資料為證（見本院卷第一０八頁），則原告執此主張被告已同意承保全險，原
      保單已生效，被告係為逃避理賠責任，以造假之方式註銷原保單，另行開立
      0416-1M0B03887號保單云云，自非可取。又原告於九十年九月二十八日提出要
      保書時，尚有向其他保險公司承保，保險期間至九十年十月十三日止，因原告
      曾出險過一次，故原告於九十年九月二十八日改向被告投保時，保險費四萬一
      千三百六十八元係以出險過一次之費率計算，惟被告收受要保書後，於九十年
      十月十一日原告之車輛又於九十年十月十一日肇事出險，有被告提出之從人查
      詢明細資料回覆結果為憑，復為原告所不爭。原告既無法舉證於其再次肇事出
      險前，被告即已核發全險保單予原告收受，同意承保全險，則被告抗辯其因查
      詢各家保險公司承保及出險之資料，發現原告之車輛於九十年十月十一日再度
      肇事出險，依規定須補保費才能投保全險，應堪採信。
（三）又被告抗辯其發現原告應再補保費後，九十年十月十二日即通知凱興公司，請
      其通知乙○○轉告原告要增加保險費，乙○○於當日即告知原告補費事宜，原
      告當時明確表示欲刪除全險僅保留第三人責任險，故乙○○於九十年十月十三
      日即填具批改申請書交由國通公司轉交凱興公司，凱興公司於九十年十月二十
      九日將之交給被告，被告立即於同年十一月二日核發同意承保第三人責任險之
      保單予原告等語，業據其提出蓋有九十年十月二十九日收件之凱興保險公司代
      辦中航產物保險公司保戶資料批改申請書為證（見本院卷第一０九頁），且與
      原告執有之前揭汽車保險單內容相符（見本院卷第十二頁）。原告雖主張乙○
      ○並未轉告伊要增加保費，伊是在其車輛第二次出險後主動向乙○○表示想更
      改為只保第三人責任險，但乙○○表示說要補足第二次出險所增加之保費差額
      約六千多元，才能退保，如果不補足，險種就不能改，也不能退保費，但在伊
      尚未補保費給乙○○前，伊車就失竊，故批改申請書應係乙○○未經其同意擅
      自填寫的云云，惟為被告所否認，原告復未能舉證以實其說，且保險公司並無
      須先補足保費才能退保之慣例，原告主張王健順係告知其須先補足增加之保費
      才能退保云云，顯與常情有違，難以遽信。又原告之車輛既於其投保後被告尚
      未核保前再次肇事出險，如王健順並未向原告轉告被告要求增加保費一事，衡
      情原告應不會無故自行要求減少投保之保險項目，且乙○○亦無擅自為原告填
      寫批改申請書，刪除原告所投保竊盜險之必要。是參酌原告自承曾向王健順表
      示欲更改為只保第三人責任險，及王健順有向原告提及要補繳第二次出險所增
      加之保費差額等情，被告抗辯其有通知王健順向原告轉告要增加保費，原告得
      知後向王健順表示其僅欲保留第三人責任險，王健順才填寫批改申請書刪除其
      他項目之保險一節，自非無據，原告主張被告乙○○係未經其同意擅自更改要
      保書之內容，尚難信取。況且，縱認王健順確未經其同意填寫批改申請書刪除
      第三人責任險以外之保險項目，惟原告既始終不能舉證證明被告有向其為同意
      承保竊盜險之意思表示，則兩造間就竊盜險部分之意思表示並未合致，該部分
      之保險契約尚未成立，被告自不負理賠竊盜險保險金之責。
五、綜上所述：原告既無法證明被告有同意承保竊盜險，則原告依保險契約請求被告
    給付保險金五十六萬元及自九十年十一月一日起至清償日止，按年息百分之十計
    算之利息，洵屬無據，不應准許。又原告之訴既經駁回，其假執行之聲請已失所
    附麗，亦不應准許。
六、至兩造其餘之攻擊或防禦方法，及未經援用之證據，經本院斟酌後，認為均不足
    以影響本判決之結果，自無庸一一詳予論駁，併此敘明。
七、據上論結，本件原告之訴為無理由，依民事訴訟法第三百八十五條第一項前段、
    第七十八條，判決如主文。
中　　　華　　　民　　　國　　九十三　　年　　　九　　　月　　　十五　　日
                                        台灣台北地方法院民事第三庭
                                            審判長法  官  張靜女
                                                  法  官  黃書苑
                                                  法  官  李宜娟
右正本係照原本作成
如不服本判決應於送達後二十日內向本院提出上訴狀
中　　　華　　　民　　　國　　九十三　　年　　　九　　　月　　　十五　　日
                                              法院書記官  高菁菁
